臺灣高等法院刑事判決　　　　　　　　93年度上訴字第3339號
上　訴　人
即　被　告　甲○○
上列上訴人因違反毒品危害防制條例案件，不服臺灣基隆地方法
院九十三年度訴字第六四一號，中華民國九十三年十月二十五日
第一審判決（起訴案號：臺灣基隆地方法院檢察署九十三年度毒
偵字第一三九六號，及移送本院併辦臺灣基隆地方法院檢察署九
十三年度偵字四一六五號），提起上訴，本院判決如下：
    主  文
原判決撤銷。
甲○○連續施用第一級毒品，累犯，處有期徒刑壹年，扣案之第
一級毒品海洛因一小包（重零點公克）沒收銷燬之；又連續施
用第二級毒品，累犯，處有期徒刑拾月；應執行有期徒刑壹年捌
月。扣案之第一級毒品海洛因一小包（重零點公克），沒收銷
燬之。
    事  實
一、甲○○於民國八十九年間因妨害公務案件，經臺灣基隆地方
    法院判處有期徒刑三月確定，並於八十九年十月二十七日易
    科罰金執行完畢；又曾因施用第二級毒品安非他命案件，經
    觀察、勒戒後，認無繼續施用毒品之傾向，由臺灣基隆地方
    法院檢察署檢察官於八十八年六月二十八日，以八十八年度
    偵字第三六八八號為不起訴處分確定後，復因施用第一級毒
    品海洛因及第二級毒品安非他命案件，經觀察、勒戒後，認
    有繼續施用毒品傾向，先送強制戒治（九十年十二月三日執
    行完畢），並由同署檢察官提起公訴，嗣於八十九年九月一
    日，經臺灣基隆地方法院以八十九年度訴字第四五五號各判
    處有期徒刑七月、五月，並定應執行有期徒刑十月確定。嗣
    甲○○又分別因施用第一級毒品海洛因及第二級毒品安非他
    命，再經同署檢察官先後提起公訴，並經臺灣基隆地方法院
    各於九十年八月六日、同年七月二十日，以九十年度訴字第
    一一三號判處有期徒刑十月及九十年度易字第二六五號判處
    有期徒刑七月確定（此二罪經臺灣基隆地方法院定應執行有
    期徒刑一年四月，並與上開施用毒品十月有期徒刑及另犯轉
    讓第二級毒品罪一年有期徒刑接續執行，甫於九十三年四月
    二十三日假釋出監，尚未執行完畢）。詎其猶不知藉此戒絕
    施用毒品惡習，竟於前揭強制戒治執行完畢釋放後五年內，
    基於施用第一級毒品海洛因之概括犯意，自九十三年六月間
    某日起，至同年十月十八日早上八時許，在其基隆市中山區
    ○○○路三巷八號住處，以將海洛因摻水置入注射針筒再施
    打其手掌背皮膚靜脈血管處之方式，連續施用第一級毒品海
    洛因數次（約一天施用一、二次）；復另行起意，並基於施
    用第二級毒品安非他命之概括犯意，自九十三年七月間某日
    起，至同年十月十二日止，在前揭相同地點，以將安非他命
    置於鋁箔紙上，並點火加熱使其產生煙霧，再吸取霧氣之方
    式，連續施用第二級毒品安非他命多次（約三、四天施用一
    次）。為警於九十三年七月二十九日，在基隆市中山區○○
    ○路六十四號前盤查時查獲，並採驗尿液呈毒品海洛因代謝
    物嗎啡及甲基安非他命陽性反應；嗣於同年八月三十日其至
    臺灣基隆地方法院檢察署觀護人室報到時所採集尿液檢驗結
    果，亦呈前揭毒品陽性反應而查知上情。
二、甲○○復承前之概括犯意，於九十三年十月十九日某時起，
    至同年十一月二日止，在其基隆市中山區○○○路三巷八號
    ，產生白煙再以口鼻吸入之方式，吸食海洛因及安非他命（
    約二天一次），嗣於同年十一月三日二十時三十分，經警在
    基隆市○○街一五七巷口查獲，並扣得其持有之海洛因零點
    三公克。
三、案經基隆市警察局第四分局移送臺灣基隆地方法院檢察署檢
    察官偵查起訴及移送本院併辦。
    理  由
一、上訴人即被告甲○○經本院合法傳喚，無正當之理由而不到
    庭，然查：上揭事實欄一部分，業據被告於原審準備程序及
    審理時，均坦承不諱（見原審卷第三十頁、第三十九頁）。
    復有被告注射海洛因於右手掌之照片乙張在卷可按（見偵查
    卷第二十一頁），及其基隆市警察局第四分局緝獲毒品嫌疑
    人編號表、基隆市衛生局基衛檢壹字第○九三○○一一五七
    四號檢驗成績書、臺灣基隆地方法院檢察署受保護管束（被
    告）尿液檢體監管紀錄表、臺灣檢驗科技股份有限公司九十
    三年九月八日ＣＨ／二○四／九○○二八號濫用藥物尿液檢
    驗報告。此外，被告曾因施用毒品案件，經原審依臺灣基隆
    地方法院檢察署檢察官聲請裁定送觀察、勒戒後，認無繼續
    施用毒品之傾向，由該署臺灣基隆地方法院檢察署檢察官八
    十八年度偵字第三六八八號不起訴處分書一份、原審九十年
    度易字第二六五號、九十年度訴字第一一三號判決書、臺灣
    基隆地方法院檢察署刑案資料查註紀錄表、本院被告全國前
    案紀錄表等各一紙附卷可稽，綜上各情，此部分事證已臻明
    確，被告犯行洵堪認定。
二、另據檢察官移送本院併辦（即台灣基隆地方法院檢察署九十
    三年度偵字第四一六五號）之事實欄二部分，業據被告於偵
    查中檢察官訊問時坦承不諱，並稱：「扣案之海洛因係為其
    施用」等語（見九十三年偵字第四一六五號卷第三十五頁、
    第三十六頁），佐以扣案之海洛因一包（零點參公克），並
    經法務部調查局鑑定通知書於九十三年十二月十四日調科壹
    字第三二○○○二四七○號函稱海洛因之成分於本院附卷可
    稽，足徵被告此部分之自白與事實相符，本案事證明確，被
    告犯行洵堪認定，應予依法論科。
三、論罪部分：
（一）按海洛因及安非他命分別係毒品危害防制條例第二條第二
      項第一款、第二款所定之第一級毒品、第二級毒品，被告
      予以施用，核其所為，係犯毒品危害防制條例第十條第一
      項、第二項之施用第一級毒品罪及施用第二級毒品罪。又
      被告持有第一級毒品海洛因及第二級毒品安非他命係供施
      用，其持有第一級毒品、第二級毒品之低度行為分別為施
      用第一級毒品、第二級毒品之高度行為所吸收，不另論罪
      。
（二）公訴人雖僅就被告自九十三年六月間至同年七月二十六日
      晚上六時、七時許止施用第一級毒品海洛因及九十三年七
      月二十九日下午五時三十五分許採尿前之四日內某時施用
      第二級毒品之犯行提起公訴，而未就犯罪事實欄所載其餘
      時點施用海洛因及安非他命之犯行起訴，然此部分之犯罪
      事實與起訴部分，有連續犯之裁判上一罪關係，為起訴之
      效力所及，本院自應併予審究。
（三）另臺灣基隆地方法院檢察署檢察官以九十三年度偵字第四
      一六五號移送本院併辦被告另施用第一級、第二級毒品犯
      行部分（即事實欄二部分），雖未據起訴，然此與前開已
      起訴事實欄一部分，有連續犯之裁判上一罪關係，本院自
      應併予審究。
（四）被告先後多次施用第一級毒品海洛因及第二級毒品安非他
      命之犯行，均時間緊接，犯罪構成要件相同，顯係基於概
      括犯意為之，為連續犯，應各論以一施用第一級毒品及一
      施用第二級毒品罪，並分別加重其刑。又被告所犯上開二
      罪，犯意各別，罪名互異，應予分論併罰。
（五）查被告曾受有犯罪事實欄所載有期徒刑之執行完畢，有本
      院被告全國前案紀錄表在卷可稽，其受有期徒刑之執行完
      畢後，五年內再犯本件有期徒刑以上之罪，為累犯，應依
      刑法第四十七條之規定遞加重其刑。
四、撤銷改判及科刑：
（一）原審以被告甲○○就犯罪事實欄一之連續施用第一級毒品
      海洛因、及第二級毒品安非他命部分，認罪證明確而予論
      罪科刑，原非無見。惟就犯罪事實欄二連續施用第一級毒
      品海洛因、及第二級毒品安非他命部分與原審論罪部分有
      連續犯之裁判上一罪關係，原審未及審理，容有末洽，被
      告上訴空言指摘，固無理由，惟原判決既有可議，自應由
      本院予以撤銷改判。爰審酌被告素行不佳，而不自力經營
      人生願景，歷經毒品危害防制條例所定之觀察、勒戒程序
      後，仍無法在戒斷程序中確實戒除毒害，反再有長期連續
      施用毒品之行為，顯見其已難憑己力戒斷毒癮，而有對之
      科以較長刑期俾利摒除毒害之必要，惟念其於原審到庭坦
      承犯行有欲改過，及其犯罪動機、目的、手段與造成社會
      潛在侵害程度等一切情狀，爰就其所犯二罪，酌情各量處
      如主文第二項所示之刑，並定其應執行刑，以示儆懲。扣
      案第一級毒品海洛因壹小包（重零點三公克），應依毒品
      危害防制條例第十八條第一項前段之規定，沒收銷燬之。
（二）另被告經合法傳喚無正當之理由不到庭，爰不待其陳述逕
      行判決，併予敘明。
據據上論斷，刑事訴訟法第三百六十九條第一項前段、第三百六
十四條、第三百七十一條、第二百九十九條第一項前段，毒品危
害防制條例第十條第一項、第二項、第十八條第一項，刑法第十
一條前段、第五十六條、第四十七條、第五十一條第五款，判決
如主文。
本案經檢察官劉斐玲到庭執行職務。
中　　華　　民　　國　　94　　年　　1 　　月　　25　　日
　　　　　　　　　臺灣高等法院刑事第五庭
                      審判長法　官  房  阿  生
　　　　　　　　　　　　　  法　官  雷  元  結
　　　　　　　　　　　　　  法　官  蔡  光  治
以上正本證明與原本無異。
如不服本判決，應於收受送達後10日內向本院提出上訴書狀，其
未敘述上訴之理由者並得於提起上訴後10日內向本院補提理由書
（均須按他造當事人之人數附繕本）。
                            書記官  陳  韋  杉
中　　華　　民　　國　　94　　年　　1 　　月　　27　　日
附錄：本案論罪科刑法條全文
附本案論罪科刑法條：
毒品危害防制條例第十條第一項、第二項
施用第一級毒品者，處六月以上五年以下有期徒刑。
施用第二級毒品者，處三年以下有期徒刑。
